【裁判字號】    97,簡上,126
【裁判日期】    971128
【裁判案由】    竊盜
【裁判全文】
臺灣士林地方法院刑事判決             97年度簡上字第126號
公  訴  人  臺灣士林地方法院檢察署檢察官
上  訴  人
即  被  告  甲○○
上列上訴人即被告因被告竊盜案件，不服本院士林簡易庭中華民
國97年3 月31日97年度士簡字第378 號第一審刑事簡易判決（聲
請簡易判決處刑案號：臺灣士林地方法院檢察署97年度速偵字第
41號），提起上訴，本院管轄第二審之合議庭判決如下：
    主  文
原判決撤銷。
甲○○竊盜，處有期徒刑月，如易科罰金以新臺幣壹仟元折算
壹日。扣案之鑰匙壹支沒收。
    事  實
一、甲○○前於民國94年間因竊盜案件，經本院以94年度士簡字
    第162 號判決處有期徒刑2 月，緩刑3 年確定（此部分未構
    成累犯），尚於緩刑期間竟仍不知悔改，因其所有之機車無
    法使用，於97年3 月4 日凌晨3 時許，在臺北縣汐止市○○
    街40巷10號旁，見丙○○所有之車牌號碼AVU-013 號重型機
    車停放在該處，竟意圖為自己不法之所有，以其所有之機車
    鑰匙1 支竊取該機車供己代步使用，嗣於同日凌晨4 時30分
    許，在臺北市南港區○○○路○ 段108 號前，因形跡可疑，
    遭警員乙○○攔檢盤查，甲○○即主動向警察自首有上開竊
    盜之行為而為警查獲，當場並扣得其所有供上開竊盜所用之
    機車鑰匙1 支。
二、案經丙○○訴由臺北市政府警察局南港分局報告臺灣士林地
    方法院檢察署檢察官聲請簡易判決處刑。
    理  由
壹、程序方面：
    按被告以外之人於審判外之言詞或書面陳述，除法律有規定
    者外，不得作為證據，刑事訴訟法第159 條第1 項固有明文
    。惟被告以外之人於審判外向法官所為之陳述，得為證據，
    於偵查中向檢察官所為之陳述，除顯有不可信之情況者外，
    得為證據；又被告以外之人於審判外之陳述，雖不符刑事訴
    訟法第159 條之1 至第159 條之4 之規定，而經當事人於審
    判程序同意作為證據，法院審酌該言詞陳述作成時之情況，
    認為適當，亦得為證據，當事人、代理人或辯護人於法院調
    查證據時，知有第159 條第1 項不得為證據之情形，而未於
    言詞辯論終結前聲明異議者，視為有前項之同意，同法第15
    9 條之1 、第159 條之5 亦有明文。經查：
  (一)法院或檢察官依刑事訴訟法第208 第1 項之規定，囑託鑑定
    機關所出具之鑑定報告，應屬刑事訴訟法第206 條第1 項之
    鑑定報告，為傳聞法則之例外。臺北市立聯合醫院97年8 月
    8 日北市醫陽字第09732655600 號函暨精神鑑定報告書1 份
    ，即屬法院囑託臺北市立聯合醫院所為之鑑定，且該鑑驗書
    於鑑驗方法、鑑驗結果均有詳細說明，是鑑定人以書面為鑑
    定報告提出於法院，依刑事訴訟法第159 條第1 項及同法第
    206 條第1 項規定，具有證據能力。
  (二)證人即告訴人丙○○於警詢所為之陳述，雖屬傳聞證據，然
    公訴人、被告迄至言詞辯論終結前均不爭執其證據能力，亦
    未再聲明異議，本院審酌上開證據資料製作時之情況，尚無
    違法不當及證明力明顯過低之瑕疵，亦認為以之作為證據應
    屬適當，揆諸刑事訴訟法第159 條之5 之規定，亦認前揭證
    據資料亦有證據能力。
貳、實體方面：
一、訊據上訴人即被告固坦承於上揭時地，未經他人同意而騎乘
    他人機車，然否認有何竊盜犯行，辯稱：伊當時只是借用騎
    一下，騎完會放回原處，沒有要偷車，以及伊精神狀態有障
    礙云云，經查：
  (一)上揭犯罪事實，業據證人即告訴人丙○○於警詢中指訴明確
    （見偵查卷第14頁至第16頁），復有贓物認領保管單1 紙、
    現場照片4 張在卷可稽（見偵查卷第26頁至第28頁），並有
    機車鑰匙1 支扣案可資佐證。
  (二)被告雖以前詞置辯，惟查：
    1.被告於本院審理程序中自承：當日伊因自己的機車無法發
      動，就用鑰匙試了旁邊10部以上的機車，後來才發動告訴
      人的機車，伊不認識告訴人，只是伊的鑰匙剛好可以發動
      該機車，所以就借用該部機車，後來看到警方攔檢，伊因
      知道自己未經他人同意騎乘他人機車，所以就牽機車要回
      頭走，之後被警方攔下有承認是偷騎別人機車等語（見本
      院卷第31頁至第35頁），核與證人即現場查獲警員乙○○
      於本院審理中到庭證稱：伊是查獲被告的員警之一，當時
      伊在值勤路檢，伊攔停被告後，被告突然把車停下牽車往
      回走，伊才覺得奇怪去問被告，被告就說車子是跟不認識
      的人借的，就是偷的，而在被告未承認前，伊不知道機車
      是偷來的，之後根據被告陳述，伊才去追查失竊車主等語
      （見本院卷第42頁）大致相符，是被告明知上開機車非其
      所有之物，竟未經權利人同意，即主動積極以其所有之機
      車鑰匙1 支，開啟該機車之電門後，擅自騎走他人之機車
      ，且被告於警方攔檢之際，竟欲牽車離去以閃躲臨檢，若
      果為借用之車輛，逢他人查問之際，自可說明原委，何需
      立即逃逸，足見被告畏罪心虛，是其具有不法所有之竊盜
      意圖，已甚彰明，其所辯顯係卸責之詞，不足採信。
    2.至於被告辯稱其行為當時精神障礙云云，經本院依職權送
      請精神鑑定後，可知鑑於其於涉嫌犯行前及過程中均知此
      為違法行為，亦明白所需負之刑責，並參酌其於犯行過程
      明瞭外界環境事物及自身思維及情緒，且其於涉案過程中
      ，並未出現明顯之精神病症狀，故其於97年3 月4 日涉案
      時之精神狀態並未達心神喪失或精神耗弱之程度等情，有
      臺北市立聯合醫院97年8 月8 日北市醫陽字第0973265560
      0 號函暨精神鑑定報告書1 份在卷可佐（見本院卷第21頁
      至第24頁），且被告於偵查、本院審理程序中亦多次自承
      ：行為當時知道那是別人的機車，並清楚自己未經他人同
      意騎乘他人機車，所以遇到警察臨檢時，才會閃躲等語（
      見偵卷第38頁、本院卷第34頁），足可認定被告行為時之
      精神狀態仍然相當清楚，自難認被告有何不能辨識其行為
      違法或欠缺依其辨識而行為之能力，或辨識行為違法或依
      其辨識而行為之能力顯著減低之情形。
  (三)綜上，本案事證至為明確，被告犯行堪以認定，應予依法論
    科。
二、核被告所為，係犯刑法第320 條第1 項之竊盜罪。按刑法第
    62條所謂發覺，須有偵查犯罪權之機關或人員對犯人之嫌疑
    ，有確切之根據得為合理之可疑者，始足當之，若單純主觀
    上之懷疑，要不得謂已發生嫌疑，而刑法第62條所謂自首，
    祇以犯人在其犯罪未發覺前，自行向該管公務員申告其犯罪
    事實，而接受裁判為已足，至於嗣後對於阻卻責任之事由有
    所辯解，乃辯護權之行使，不能據此即認其先前之自首失其
    效力（最高法院72年臺上字第641 號判例、92年度臺上字第
    7254號判決可資參照），是本件被告行經上開查獲地點，因
    形跡可疑，經警員攔停被告詢問被告後，才知道機車是偷來
    的，並根據被告供述去追查失竊車主等情，業經查獲警員乙
    ○○於本院審理程序中證述無訛，已如前述，是警員乙○○
    雖依經驗主觀認其不無可能涉嫌犯罪，但在尚乏確切之根據
    足對被告為合理懷疑前，被告即主動表明犯罪事實，並願意
    接受裁判，仍應認符合自首之要件，並依法減輕其刑，至被
    告嗣後雖以不具有不法所有意圖及精神上有障礙等事由置辯
    ，然此屬被告防禦權之行使，仍無礙於自首要件之成立，併
    此指明。另被告雖辯稱其精神狀態有障礙云云，然其行為時
    之精神狀態未有何不能辨識其行為違法或欠缺依其辨識而行
    為之能力，或辨識行為違法或依其辨識而行為之能力顯著減
    低之情形，業如前述，自無刑法第19條第1 項、第2 項減輕
    其刑規定之適用。
三、原審以被告事證明確，予以論科，固非無見，惟被告符合自
    首規定，原審未及審酌被告符合自首要件，容有未洽，被告
    上訴指摘原判決不當，即有理由，自應由本院予以撤銷改判
    。爰審酌被告犯罪之動機、手段尚屬平和，其生活狀況、智
    識程度，以及犯後否認犯行，態度不佳等一切情狀，量處如
    主文所示之刑，並諭知易科罰金之折算標準，以示警懲。至
    於扣案之鑰匙1 支，為被告所有，供上開竊盜犯行之用，業
    據被告供明在卷（見本院卷第32頁至第33頁），應依刑法第
    38 條 第1 項第2 款之規定宣告沒收，併予敘明。
據上論斷，應依刑事訴訟法第455 條之1 第1 項、第3 項、第36
9 條第1 項前段、第364 條、第299 條第1 項前段，刑法第320
條第1 項、第41條第1 項前段、第62條前段、第38條第1 項第2
款，刑法施行法第1 條之1 ，判決如主文。
本案經檢察官王巧玲到庭執行職務
中    華    民    國    97    年    11    月    28    日
                  刑事第二庭審判長法  官  蔡明宏
                                  法  官  賴邦元
                                  法  官  劉育琳
以上正本證明與原本無異。
本件不得上訴。
                                  書記官  陳淑琪
中    華    民    國    97    年    11    月    28    日
附錄本案論罪科刑法條之依據：
中華民國刑法第320條第一項
（普通竊盜罪、竊佔罪）
意圖為自己或第三人不法之所有，而竊取他人之動產者，為竊盜
罪，處 5 年以下有期徒刑、拘役或 5 百元以下罰金。


司法院資訊處製作；財團法人民間司法改革基金會備份。
